臺灣板橋地方法院刑事判決　　　　　　　　　　　　　九十年度訴字第一八九號
　　公　訴　人　臺灣板橋地方法院檢察署檢察官
　　被　　　告　庚○○
　　　　　　　　宙○○
右列被告因搶奪等案件，經檢察官提起公訴（九十年度偵字第一五三三三號、第一六
五三○號、第一七五八六號）暨移
九八號、九十一年度偵字第一四九號），本院判決如左：
    主  文
庚○○共同連續意圖為自己不法之所有，而搶奪他人之動產，累犯，處有期徒刑貳年
拾月，並於刑之執行完畢後，另入勞動處所強制工作貳年。扣案之金項鍊壹條、現金
新臺幣仟陸佰元，未扣案車號ＢＦＴ─八二一之機車壹輛均沒收。
宙○○共同連續意圖為自己不法之所有，而搶奪他人之動產，累犯，處有期徒刑拾月
。又行使偽造私文書，累犯，處有期徒刑肆月，應執行有期徒刑壹年貳月。扣案之金
項鍊壹條、金戒指壹只均沒收。
    事  實
一、庚○○曾於民國（下同）八十四年間因搶奪案件，經法院判處有期徒刑七月確定
    ，於八十六年三月二十二日執行完畢，宙○○曾於八十四年間因搶奪案件，經法
    院判處有期徒刑七月確定，於八十六年三月七日縮刑期滿執行畢，二人竟不知悛
    悔，復基於意圖為自己不法所有之概括犯意聯絡，以各自單獨行搶或由庚○○騎
    乘機車後載宙○○或辛○○（另案移送軍事法院審判）而伺機搶奪路人財物之方
    式，連續多次於附表一、二、三所示之時間、地點，趁被害人不及防備之際，單
    獨或共同搶奪如附表所示之被害人詳如附表所示之財物。宙○○及庚○○將上開
    搶得之贓物，金飾部分持向葉景城、鄭瑞琪及陳有義（以上三人贓物部分，均另
    行偵結）變賣，而宙○○，於不詳時地明知子○○之行動電話，係來路不明之贓
    物，竟於九十年四月十八日，在台北縣三重市中山橋下跳蚤市場，冒用以「黃錫
    仁」名義，偽造「黃錫仁」之手機資源回收契約書，並持之以行使，足生損害於
    「黃錫仁」以新台幣（以下同）一千七百元之價格，變賣予不知情之午○○。又
    宙○○、庚○○二人為變換供行搶所用之交通工具，避免遭警循線查獲，乃基於
    意圖為自己不法所有之犯意聯絡概括犯意，先於九十年九月九日十四時，在台北
    市○○○路六十六巷口，以宙○○自備之鑰匙，趁無人注意之際，下手竊取吳珮
    琳所有車號ＧＳＦ─六六六號機車一部，供作為搶奪之用，又於同年九月十三日
    十八時三十分許，在台北縣中和市○○路六一二號前，持庚○○所有客觀上對於
    人之生命、身體、健康具有可觀危險性之凶器板手一支，趁無人注意之際，下手
    竊取寅○○所有ＧＷＳ─八八Ｏ號車牌一面，意圖將車牌換裝在庚○○自有之機
    車，以避免警方追緝。嗣於九十年九月十三日二十三時許，在台北縣三重市○○○路二十六號前，宙○○及庚○○欲將上開竊取之ＧＷＳ─八八Ｏ號車牌，改掛
    在庚○○所有之車牌ＢＦＴ─八二一號機車時，經警當場查獲，在庚○○身上起
    出搶得丑○○之行動電話一支、贓款三千六百元、以贓款購買之金項鍊一條及在
    宙○○身上查獲宙○○行動電話二支、向他人借得之現金二萬五千元及以贓款購
    買之金項鍊一條、金戒指一枚後，循線前往台北市○○○路六十六巷七十六號四
    樓，查扣作案所穿著之橘黃色上衣及花格子短褲各一件。
二、案經如附表一、二、三所示之被害人訴由台北縣警察局三重、新莊及蘆洲分局報
    請臺灣板橋地方法院檢察署檢察官偵查起訴暨移送併辦。
    理  由
一、證據部分：
（一）如附表一所示宙○○搶奪之犯罪事實部分，迭據被告宙○○於警訊、偵查、及
      本院審理時坦白承認，核與被害人亥○○、戌○○○指訴情節相符，並有被害
      人亥○○、戌○○○指認被告宙○○之指認照片在卷足稽。（見九十年度偵字
      第一五三三三號偵查卷第九十三頁至第九十八頁、第七十一頁至第七十二頁）
      。
（二）如附表二所示庚○○搶奪之犯罪事實部分，迭據被告庚○○於警訊、偵查、及
      本院審理時坦白承認，核與被害人黃郭招治、酉○○○、宇○○、壬○○○、
      玄○○、未○○、黃○○、丁○○指訴情節相符（見九十年度偵字第一五三三
      三號偵查卷第七十五頁至第七十六頁、九十年度偵字第一七五八六號偵查卷第
      八頁、九十年度偵字第一八二二六號偵查卷第八頁、九十年度偵字第一六五三
      ○號偵查卷第十八頁、九十年度偵字第一九九四三號偵查卷第十九頁、第二十
      八頁、第三十六頁、第四十頁、第四十一頁）。又被告庚○○雖辯稱附表二編
      號一係被告庚○○一人行搶，惟被害人黃郭招治明確指訴係由二人行搶，並明
      確指認辛○○即參與行搶之其中一人，而共犯被告辛○○於警訊時亦供述經由
      社區錄影被拍攝到辛○○與庚○○共乘一台機車，由辛○○下手行搶被害人黃
      郭招治脖子上之金項鍊等情為實在等語（參見九十年度偵字第一五三三三號偵
      查卷第十九頁），而辛○○於警訊時並委任梁治律師在場，核其警訊所言，自
      應出於任意性，堪已採信。因此，被告庚○○此部份之供述，自非實在。而附
      表二編號八之部分，業據被害人丁○○於警訊時指認係庚○○、辛○○共同行
      搶等語（參見九十年度偵字第一九九四三號偵查卷第四十一頁）。此部份之犯
      罪事實，至為明確，堪以認定。
（三）如附表三所示之宙○○、庚○○二人或由庚○○一人或由庚○○與辛○○二人
      共同搶奪等犯罪事實，被告庚○○坦承行搶如附表三所示編號二被害人丑○○
      之部分搶奪犯行，惟辯稱與阿財一同行搶，並非與被告宙○○一同行搶，並矢
      口否認如附表編號一被害人李月笑、編號三被害人戊○○、編號四被害人癸○○、編號五被害人地○○、編號六被害人己○○、編號七被害人申○○部分之
      搶奪犯行云云。被告宙○○於本院審理時矢口否認如附表三所示編號二被害人
      丑○○、編號四被害人癸○○部分之犯行。惟被告宙○○、庚○○所涉搶奪之
      犯罪事實，業據被害人李月笑於本院審理時指訴「我可以非常確定就是在庭之
      庚○○搶我，只有他一人搶我，他騎機車從後面搶我皮包，.. 從背影看體型
      完全一樣」等語（本院九十一年一月三日訊問筆錄）；丑○○於本院審理時指
      訴「當時是二個人騎機車從後方搶我，我可以確認是在庭之宙○○，另外一個
      人我沒看清楚，但體型胖胖的很像庚○○，．．．因為庚○○在警察局說我的
      行動電話於九月初在跳蚤市場買的，與我被搶的時間不符」等語（本院九十一
      年一月三日訊問筆錄）；戊○○指訴「我只看到庚○○作後座搶我」等語（本
      院九十一年一月十日訊問筆錄）; 癸○○指訴「我可以確認在庭之被告二人搶
      我，庚○○騎機車，宙○○搶我，因為宙○○沒有戴安全帽，所以我可以確認
      」等語（本院九十一年一月三日訊問筆錄）; 地○○指訴「是庚○○搶我，是
      他一人騎機車從我右後方搶我」等語（本院九十一年一月三日訊問筆錄）；己○○指訴「是庚○○搶我，．．．當時我二手提東西，歹徒二人騎機車從我後
      面他我脖子上之金項鍊，．．．我認的出來其中一人是庚○○，另一人我沒有
      看清楚」等語（本院九十一年二月七日訊問筆錄）；申○○指訴「當時歹徒一
      人騎機車搶我的皮包，．．我從背影看，搶我的人應該是庚○○，當時路人幫
      我看車號的數字是六二一」等語（本院九十一年二月七日訊問筆錄）。且附表
      三編號二所示被害人丑○○部分搶奪之犯行，確係被告宙○○及庚○○二人所
      為，除有丑○○前開指訴外，被告宙○○及庚○○二人經警查獲時，扣得之Ｎ
      ＯＫＩＡ牌行動電話一支，亦係被害人丑○○遭搶之贓物，業據被害人丑○○
      領回，有贓物認領保管收據在卷可憑。從而此部份犯罪事實明確，被告二人空
      言否認，所辯顯係卸責之詞，不足採信，事證明確，被告犯行堪予認定。
（四）右揭竊盜機車與車牌等犯罪事實，業據被告庚○○於本院審理時坦白承認，而
      被告宙○○否認右揭竊盜犯行，然查，被告宙○○於警訊、偵查時均坦白承認
      （參見九十年度偵字第一五三三三號偵查卷第十五頁、第十六頁背面、第一一
      四頁），並據被害人吳佩琳、寅○○指訴明確，另有台北縣警察局贓證物認領
      保管單、車籍作業系統查詢認可資料一紙附卷足憑，被告宙○○嗣後翻異前詞
      ，顯非足採。
（五）又被告宙○○偽造文書之犯罪事實，並據證人午○○於警訊時及本院審理時當
      庭指認甚詳（參見九十年度偵字第一五三三三號偵查卷第一二一頁背面、至第
      一二七頁、第一七三頁、本院九十一年一月三日訊問筆錄），並有被告宙○○
      偽造「黃錫仁」之手機資源回收契約書附卷足稽，被告宙○○此部分之辯解，
      亦無足採。
二、核被告庚○○所為，均係犯刑法第三百二十條第一項竊盜、第三百二十一條第一
    項第三款加重竊盜罪、及第三百二十五條第一項搶奪罪。核被告宙○○所為，係
    犯刑法第三百二十條第一項竊盜、第三百二十一條第一項第三款加重竊盜罪、及
    第三百二十五條第一項搶奪罪、第三百四十九條收受贓物罪、第二百十六條、第
    二百十條行使偽造私文書罪。被告二人就上開竊盜、搶奪犯行間，有犯意聯絡及
    行為分擔，為共同正犯。又被告二人先後所為搶奪行為，時間緊接，所犯罪名基
    本構成要件相同，顯係出於概括之犯意為之，為連續犯，依刑法第五十六條之規
    定以一罪論，並加重其刑。又被告二人所為其先後竊盜、加重竊盜二人犯行，時
    間緊接，罪名及犯罪構成要件均屬相同，顯係基於概括犯意為之，為連續犯，依
    刑法第五十六條之規定，應以加重竊盜一罪論並加重其刑。另被告二人所犯上開
    刑法第三百二十條第一項竊盜及第三百二十五條第一項搶奪二罪間，有方法結果
    之牽連關係，應依刑法第五十五條從重之搶奪罪處斷。被告宙○○偽造私文書之
    低度行為應為行使之高度行為所吸收。又被告宙○○所犯收受贓物、行使偽造私
    文書二罪間有方法結果之牽連關係，為牽連犯，應從較重之行使偽造私文書罪處
    斷。公訴意旨認被告二人竊取車牌部分之犯行，係涉刑法第三百二十條第一項竊
    盜罪，惟查被告係攜帶對於人之生命、身體、具有客觀危險性之凶器之扳手一支
    ，應係構成刑法第三百二十一條第一項第三款之加重竊盜罪，起訴法條容有未洽
    ，爰依法變更起訴法條。公訴人未就被告收受贓物部分起訴，本院認為該部分與
    已起訴部分有連續犯之裁判上一罪之關係，為起訴效力所及，應併予審究。又公
    訴人雖未引用刑法第二百十六條行使偽造私文書之法條，惟於起訴書犯罪事實欄
    已就被告行使偽造私文書有所論述記載，該部分應認為已經起訴，而應併予審究
    。再被告宙○○所犯上開刑法第二百十六條及第三百二十五條第一項二罪，犯意
    各別，所犯構成要件不同，應予分論併罰。被告二人均有如事實欄所載之論罪科
    刑執行情形，有台灣高等法院檢察署刑案紀錄簡覆表及本院刑案被告院內前案記
    錄表在卷可憑，五年內再犯有期徒刑以上之本罪，為累犯，依法遞加其刑。爰審
    酌被告二人年輕力盛，不思力求上進，竟連續多次搶奪，嚴重危害社會秩序，及
    其犯罪之動機、目的、手段、犯罪所生之危害、犯罪僅坦承部分犯行，亦未與被
    害人達成和解等一切情狀，分別量處如主文所示之刑，並就宙○○部分定應執行
    刑，被告庚○○連續多次搶奪，顯有犯罪習慣，應於刑之執行完畢後，令入勞動
    處所強制工作二年。
三、扣案為庚○○身上查獲之金項鍊一條、現金新臺幣三千六百元，扣案為宙○○身
    上查獲金項鍊一條、金戒指一只，分別係被告庚○○、宙○○所有犯罪所得之物
    ，業據被告供述在卷，應依刑法第三十八條第一項第三款之規定宣告沒收。又未
    扣案之車號ＢＦＴ─八二一之機車，為被告庚○○所有，供犯搶奪罪所用之物，
    業據被告供述在卷，應依刑法第三十八條第一項第二款之規定宣告沒收。至於被
    告宙○○身上查獲之現金二萬五千元、行動電話二支，並無證據證明係被告犯罪
    所得之物，應予發還。至被告作案所穿著之橘黃色上衣及花格子短褲各一件，並
    非供犯罪所用，不在本件宣告沒收。
四、不另為無罪之諭知部分：
（一）公訴意旨另以：被告二人竟不知悛悔，復基於意圖為自己不法所有之概括犯意
      聯絡，以各自單獨行搶或由庚○○騎乘機車後載宙○○，而伺機搶奪路人財物
      之方式，連續多次於附表四所示之時間、地點，趁被害人不及防備之際，單獨
      或共同搶奪如附表所示之被害人詳如附表四所示之財物，因認被告二人涉有刑
      法第三百二十五條搶奪罪嫌。
（二）按犯罪事實，應依證據認定之，無證據不得推定其犯罪事實。又不能證明被告
      犯罪者，應諭知無罪之判決，刑事訴訟法第一百五十四條、第三百零一條第一
      項分別定有明文。又認定不利於被告之事實，需依積極證據，苟積極證據不足
      為不利於被告事實之認定時，即應為有利於被告之認定，更不必有何有利之證
      據（最高法院五十六年度臺上字第八０七號判例參照）。且按在訴訟上用以證
      明事實之證據，須於通常一般之人均不致於有所懷疑，而得確信其為真實之程
      度者，始得據以為有罪之認定，倘其證明尚未達到此一程度，而有合理之懷疑
      性存在，致使無從為有罪之確信時，即應為無罪之判決（最高法院七十六年台
      上字第四九八六號判例意旨參照）。又被告之自白，不得作為有罪判決之唯一
      證據，仍應調查其他必要之證據，以察其是否與事實相符，刑事訴訟法第一百
      五十六條第二項定有明文。
（三）公訴人認被告涉有如附表四之搶奪罪嫌，無非以如附表四所示被害人之指訴及
      被告之自白等為主要論據。經查：
  (一)、被害人甲○○於本院審理時亦明確指訴被告二人均非涉嫌搶奪之人、被害人丙○○、子○○、天○、游美玉、卯○○○、辰○○、巳○○分別於警訊及本院
      審理時均無法明確指認被告二人即涉嫌搶奪之人（本院九十年十一月二十二日
      、九十年十二月十三日訊問筆錄、九十年度偵字第一九九四三號偵查卷第四十
      六頁、參見九十年度偵字第一八八二六號偵查卷第八頁、九十年度偵字第一二
      一九八號偵查卷第三十三頁、本院九十一年一月二十三日訊問筆錄、九十一年
      度偵字第一四九號偵查卷第七頁、第十頁），因此，被害人前開指訴無從作為
      認定被告庚○○搶奪之犯罪證據。
  (二)、被告庚○○否認如附表四編號四之犯行，而被害人乙○○於本院審理時指訴「
      有二個人騎機車搶我，庚○○騎機車在後，我叫他載我追搶的人，庚○○不載
      我，還瞪我，搶我的人我沒看清楚，我只是懷疑他們三人是同夥」（本院九十
      一年一月三日訊問筆錄），因此，被害人前開指訴無從作為認定被告庚○○搶
      奪之犯罪證據。
  (三)、被告庚○○雖坦承如附表四編號五被害人天○、游美玉部分之搶奪之犯行，惟
      被害人天○、游美玉均無法指認被告庚○○即涉嫌搶奪之人，揆諸前開法條，
      僅有被告之自白，不得作為認定被告有罪之證據。
(四)、綜上各情，被害人之指訴、被告之供述、均不得作為認定被告有罪之證據。此外
    ，復查無其他積極證據足認被告涉有公訴人所指之搶奪等犯行，不能證明被告犯
    罪，本應為被告無罪之諭知，惟公訴意旨認此部份與被告前開論罪科刑部份有連
    續犯之裁判上一罪關係，爰不另為無罪之諭知，附此敘明。
據上論斷，應依刑事訴訟法第二百九十九條第一項前段，第三百條，刑法第二十八條
、第五十六條、第三百二十條第一項第三款、第三百二十五條第一項、第三百四十九
條第一項、第二百十六條、第二百十條、第五十五條、第四十七條、第九十條第一項
、第五十一條第五款、第三十八條第一項第二款、第三款，罰金罰鍰提高標準條例第
一條前段，判決如主文。
本案經檢察官徐名駒到庭執行職務
中      華      民      國    九十一    年      四      月    二十五    日
                                      臺灣板橋地方法院刑事第六庭
                                          法  官 徐玉玲
右正本證明與原本無異。
如不服本判決，應於判決送達後十日內，向本院提出上訴狀。
                                          書記官 陳映孜
中      華      民      國    九十一    年      四      月    二十五    日
右正本證明與原本無異
中華民國刑法第二百一十條
(偽造變造私文書罪)
偽造、變造私文書，足以生損害於公眾或他人者，處五年以下有期徒刑。
中華民國刑法第三百二十條
(普通竊盜罪、竊佔罪)
意圖為自己或第三人不法之所有，而竊取他人之動產者，為竊盜罪，處五
年以下有期徒刑、拘役或五百元以下罰金。
意圖為自己或第三人不法之利益，而竊佔他人之不動產者，依前項之規定
處斷。
前二項之未遂犯罰之。
中華民國刑法第三百二十五條
(普通搶奪罪)
意圖為自己或第三人不法之所有，而搶奪他人之動產者，處六月以上五年
以下有期徒刑。
因而致人於死者，處無期徒刑或七年以上有期徒刑，致重傷者，處三年以
上十年以下有期徒刑。
第一項之未遂犯罰之。
附表一
編號  犯罪時間及犯罪地點     被害人        所得財物         行為人
一    九十年七月上旬         亥○○       金項鍊一條         宙○○
      臺北縣三重市○○街
      興華公園前
二  九十年八月二           戌○○○      金項鍊一條        宙○○
      十五日七時二
      十分
      三重市○○街三Ｏ
      Ｏ巷八弄二十號前
附表二
編號  犯罪時間及犯罪地點     被害人        所得財物         行為人
一    九十年九月九日上午     黃郭招治     白金項鍊一條      庚○○
      八時許                                                辛○○
      臺北縣三重市○○路
      七十七巷十二號
二    九十年八月十四日       酉○○○       金項鍊一條      庚○○
      上午十時十分
      臺北縣新莊市○○街
      九十號前
三    九十年七月二十一日     宇○○         金項鍊一條      庚○○
      上午九時許
      臺北縣蘆洲市○○○路
      一九五巷口
四    九十年七月二十三日     壬○○○      白金項鍊一條      庚○○
      下午三時三十八分
      臺北縣新莊市○○鄉
      ○○路一段三三八巷
      內
五    九十年九月九日         玄○○         金戒指一只        庚○○
      上午二時四十分許                      皮包一只
      臺北縣三重市○○路                    身分證一張
      與萬全街口                            健保卡一張
六    九十年七月一日        未○○         金項鍊一條        庚○○
      下午十時十二分
      臺北縣樹林市○○街
      一九號前
七    九十年六月二十九日    黃○○         金項鍊一條        庚○○
      上午十一時十五分
      臺北縣新莊市○○街
      三號
八    九十年九月九日        丁○○          皮包一個         庚○○
      上午十一時三十分                      身分證一張       辛○○
      臺北縣三重市○○○路                  健保卡一張
      大智公園                              提款卡一張
                                            信用卡一張
                                            現金一萬一千元
附表三
編號  犯罪時間及犯罪地點     被害人        所得財物         行為人
一    九十年八月二日二十     李月笑       黑色皮包一個      庚○○
      十二時許                            身分證一張
      臺北縣三重市○○路                  行動電話一支
      一段十三號前                        印章三枚
                                          鑰匙一串
                                          提款卡二張
                                          存摺一本
                                          現金五萬元
二    九十年九月十二日       丑○○        行動電話一支    庚○○
      上午五時許                           信用卡三張      宙○○
      臺北縣三重市                        （匯豐銀行、
      大同北路八十九號前                    花蓮企銀、
                                           遠東中小銀行）
                                           咖啡色手提袋一個
           臺北企銀金融卡一張
                                           駕照一張
                                           行照一張
                                           健保卡一張
三    九十年九月十日         戊○○        皮包一只          庚○○
      下午七時十分許                       行動電話一個      辛○○
      臺北縣三重市○○○路                 身分證一張
      與三和路一段口                       駕照一張
                                           行照一張
                                           現金九千元
四    九十年九月九日          癸○○       皮包一只          庚○○
      上午二時四十分許                     身分證一張        宙○○
      臺北縣三重市○○街                   行動電話一支
      與福隆路口                           現金一萬三千元
五    九十年八月十二日      地○○           皮包一只         庚○○
      下午一時二十分許                       項鍊一條
      臺北縣新莊市○○路                     戒指一只
      八九一之二十三號前                     信用卡一張
                                             健保卡一張
                                             行照一張
六    九十年七月十八日      己○○           金項鍊一條       庚○○
      上午十時三十分許                                        另一不詳
      臺北縣板橋市○○街                                  年籍之人
      二十八巷三號前
七    九十年七月十九日      申○○           白色皮包一只      庚○○
      下午八時許                             提款卡一張
      臺北縣三重市○○街                     信用卡一張
      口                                     診斷證明書一張
                                             合約書一張
                                             行動電話耳機一只
附表四
編號  犯罪時間及犯罪地點     被害人        所得財物         行為人
一    九十年八月六日         甲○○       黑色皮包一個    庚○○
      凌晨二時十分                        身分證一張      辛○○
      臺北縣三重市○○○路                提款卡一張
      十巷十四號前                        健保卡一張
                                          現金五百元
二    九十年八月二十七日     丙○○       卡其色皮包一個  庚○○
      下午七時十分                        身分證一張
      臺北縣三重市○○路                  健保卡一張
      七十七巷十弄與貴陽街口              提款卡一張
                                          信用卡一張
                                          現金一千元
三    九十年四月十八日     子○○         皮包一個        庚○○
      臺北縣蘆洲市○○路                  金融卡三張      宙○○
      一二一巷十五弄二號前                身分證一張
                                          信用卡三張
                                          現金十萬元
                                          行動電話一支
                                          駕照一張
四    九十年七月三十日     乙○○         皮包一個         庚○○
      上午八時十五分                      項鍊一條
      臺北縣蘆洲市○○○路                手鍊一條
      四十九巷口                          現金五萬元
五    九十年四月二十六日     天○           金項鍊一條     庚○○
      下午十一時十五分
      臺北縣三重市○○街
      九十六巷口
六    九十年七月三十一日     游美玉         白金項鍊一條    庚○○
      下午十時五十分許
      臺北縣新莊市○○街
七   九十年六月二十三日      卯○○○       皮包一只        庚○○
     下午八時四十分許                       行動電話一只
     台北市○○區○○街                     現金三千元
     十五號前
八    九十年七月十九日      辰○○           皮包一只        庚○○
      下午八時三十分許                       行動電話一只
      臺北縣三重市○○街
      二一七號前
九    九十年八月初          巳○○           白色皮包一只      庚○○
      上午五時三十分                         提款卡一張        辛○○
      臺北縣蘆洲市○○路
      鷺江國小
